臺灣高雄地方法院刑事判決　　　　　　　　　　　　　　九十年度訴字第五五二號
　　公　訴　人　臺灣高雄地方法院檢察署檢察官
　　被　　　告　丙○○
右列被告因誣告案件，經檢察官提起公訴 （九十年度偵字第二三六五號），本院判決
如左：
    主  文
丙○○無罪。
    理  由
一、本件公訴意旨略以：被告丙○○係以駕駛計程車為業，竟意圖使告訴人丁○○（
    亦以駕駛計程車為業）受刑事處分，而以其於民國八十九年七月二日下午四時許
    ，在高雄市前金區○○○路五十七號大立百貨公司前，與告訴人因計程車排班插
    隊發生爭執，告訴人竟基於傷害之犯意，出手毆打被告，致使被告受有左臉頰五
    Ｘ四公分瘀青及左胸六Ｘ七公分瘀青等傷害之不實事實，向高雄市政府警察局新
    興分局自強路派出所，對告訴人提出刑法傷害罪嫌之告訴，並由高雄市政府警察
    局新興分局報請台灣高雄地方法院檢察署偵辦在案。嗣告訴人因罪嫌不足，而經
    台灣高雄地方法院於八十九年十月五日，以八十九年度偵字第一八五八六號為不
    起訴處分，復經台灣高等法院高雄分院檢察署駁回在再議確定在案，因認被告涉
    有誣告罪嫌。
二、按犯罪事實應依證據認定之，無證據不得推定其犯罪事實，又不能證明被告犯罪
    或其行為不罰者，應諭知無罪之判決，刑事訴訟法第一百五十四條及第三百零一
    條第一項分別定有明文。按誣告罪之成立，須其申告內容完全出於憑空捏造，若
    所告尚非全然無因，祇因缺乏積極證明致被誣告人不受訴追處罰者尚難遽以誣告
    罪論；又誣告罪之成立，以意圖他人受刑事處分虛構事實而向該管公務員申告為
    其要件，故其所訴事實，雖不能證明係屬實在，而在積極方面尚無證據證明其確
    係故意虛構者，仍不能遽以誣告罪論處；最高法院四十三年臺上字第二五一號、
    四十六年臺上字第九二七號分別著有判例可資參照。
三、公訴意旨認被告丙○○涉有刑法第一百六十九條第一項之誣告罪嫌，無非係以告
    訴人丁○○之指述，及被告指述告訴人傷害乙情，已經臺灣高雄地方法院檢察署
    八十九年度偵字第一八五八六號為不起訴處分，復經台灣高等法院高雄分院檢察
    署駁回再議確定在案，而被告復未能舉證證明告訴人有何傷害之事實等情，為其
    主要論據。訊據被告丙○○則堅詞否認有何誣告犯行，辯稱：當天因排班問題與
    告訴人發生口角爭執，告訴人確有出手打我成傷等語。經查：
  (一)被告於八十九年七月二日下午四時許，在高雄市前金區○○○路五七號大立百貨
    前，與告訴人發生爭執進而互毆，並因之受有左臉頰五Ｘ四公分瘀青及左胸六Ｘ
    七公分瘀青等傷害之事實，迭據被告於警訊及偵、審時指述不移，並有高雄市林
    進興醫院出具之（甲）診字第一九一二號驗傷診斷書影本乙紙在卷可佐，另證人
    即目擊現場情形之另一計程車司機乙○○並證稱：「我有看到告訴人超車，被告
    用手指比告訴人，告訴人下車，就打坐在車上的被告，告訴人就走了，被告就拿
    高爾夫球桿下來要打告訴人」等語（九十年五月二日審判筆錄），足證告訴人確
    有出手打被告之行為，且證人與被告並非親誼舊識，自無甘冒受刑法偽證罪之訴
    追而為虛偽證述之理，況告訴人亦不否認是日伊與被告確有發生爭執乙情，足徵
    被告指述內容並非全然憑空捏造，應堪認定。另證人即另一在場排班之計程車司
    機甲○○及證人即大立百貨公司保全人員戊○○雖均於偵查中證稱：有目擊被告
    及告訴人發生爭執，後來被告持高爾夫球桿毆打告訴人，然未見告訴人打被告等
    語，然此僅能證明被告確有傷害告訴人之事實，並不足以反推告訴人始終未毆打
    被告，且證人戊○○被問及被告身上有無受傷時，亦證稱：我沒有看清楚等語（
    見偵查卷第二十三頁、第二十六頁），是證人甲○○及戊○○所述並無從證明被
    告確有虛構或捏造告訴人傷害之事實。
  (二)至被告指述告訴人傷害乙情，雖經臺灣高雄地方法院檢察署以八十九年度偵字第
    一八五八六號為不起訴處分，復經台灣高等法院高雄分院檢察署駁回再議確定在
    案，惟檢察官之所以為不起訴處分，主要係以單憑驗傷診斷書之記載無法證明該
    傷害為告訴人所為，且無人目擊告訴人毆打被告，而被告復未能積極舉證以實其
    說為其主要論述理由，此觀臺灣高雄地方法院檢察署八十九年度偵字第一八五八
    六號為不起訴處分書及台灣高等法院高雄分院檢察署八十九年度議字第一四七八
    號處分書自明，其並未全然否認被告確受有前揭傷害，亦甚明確。
四、綜上所述，被告以於八十九年七月二日下午四時許，以其在高雄市前金區○○○
    路五十七號大立百貨公司前，與告訴人因計程車排班插隊發生爭執，告訴人竟基
    於傷害之犯意，出手毆打被告，致使被告受有左臉頰五Ｘ四公分瘀青及左胸六Ｘ
    七公分瘀青等傷害之事實，向高雄市政府警察局新興分局提出告訴，被告所為指
    述並非完全憑空捏造，僅係因缺乏積極證明致告訴人不受訴追處罰，揆諸前揭判
    例意旨，尚難憑此遽論以被告誣告罪責。此外，查無其他積極證據足以證明被告
    有何公訴人指稱之誣告犯行，既不能證明被告犯罪，自應為無罪判決之諭知。
據上論斷，應依刑事訴訟法第三百零一條第一項，判決如主文。
中    華    民    國      九十一      年       四       月      四      日
                                  臺灣高雄地方法院刑事第四庭
                                      審判長法  官  黃建榮
                                            法  官  楊國祥
                                            法  官  盧怡秀
右正本證明與原本無異。
如不服本判決，應於判決送達後十日內，向本院提出上訴狀。
                                            書記官  林宜正
中    華    民    國      九十一      年       四       月      八      日
